ACORDAO-COMPLETO-2545354

ACÓRDÃO 4300/2022 ATA 26/2022 - PRIMEIRA CÂMARA

VISTOS, relatados e discutidos estes autos de embargos de declaração opostos por Antônio Pereira dos Santos contra o Acórdão 2311/2022-TCU-Primeira Câmara;
ACORDAM os Ministros do Tribunal de Contas da União, reunidos em Sessão da 1ª Câmara, diante das razões expostas pelo Relator, em:
9.1. com fulcro nos arts. 32, inciso II, e 34 da Lei 8.443/1992, conhecer dos presentes embargos de declaração para, no mérito, rejeitá-los;
9.2. dar ciência ao embargante.

Embargos de declaração em tomada de contas especial

Primeira Câmara

Município de Cristália - MG.

3. Interessados/Responsáveis/Recorrentes:
3.1. Interessado: Ministério do Turismo (05.457.283/0001-19).
3.2. Responsável: Antônio Pereira dos Santos (XXX.851.728-XX).
3.3. Recorrente: Antônio Pereira dos Santos (XXX.851.728-XX)..

13.1. Ministros presentes: Benjamin Zymler (na Presidência), Walton Alencar Rodrigues (Relator), Vital do Rêgo e Jorge Oliveira.
13.2. Ministro-Substituto presente: Weder de Oliveira.

WALTON ALENCAR RODRIGUES

Ministro Walton Alencar Rodrigues.

Transcrevo, a seguir, teor dos embargos de declaração opostos por Antônio Pereira dos Santos constra o Acórdão 2311/2022-TCU-Primeira Câmara:
1- DAS CONTRADIÇÕES.
1.1 - DA QUANTIA APURADA.
Conforme se apura dos autos é flagrante a contradição no que diz respeito ao objeto a ser analisado.
Conforme consta na peça 20, o objeto de análise era apurar responsabilidade do ex-prefeito em razão da inexistência de nexo entre os recursos do convênio e o objeto pactuado para PARTE dos recursos gastos.
Vejamos f. 7 da peça 20 dos autos:
38. Mesmo assim, o nexo entre recursos do convênio e o objeto pactuado não foi provado para parte dos recursos gastos, pois houve contratação de artistas, sem a apresentação de contratos de exclusividade entre esses e a empresa intermediária, Ricardo Sirone da Fonseca, sem que se provasse que essa intermediária pagou cachê aos artistas.
Desse modo, ocorreu a irregularidade de "ausência de comprovação de que as empresas que não detinham direitos de exclusividade, contratadas irregularmente por inexigibilidade, pagaram o cachê de bandas ou cantores que realizaram o evento", conforme jurisprudência dessa corte, no Acórdão 1435/2017-TCU-Plenário. Será proposta a realização de citação para essa irregularidade.
 (Grifei) 
Desse modo, as análises empreendidas na instrução processual tão somente compreendiam apurar se ocorreu irregularidade em razão da não comprovação de que as empresas que não detinham direitos de exclusividade, contratadas por inexigibilidade, pagaram o cachê de bandas ou cantores que realizaram o evento.
Vejamos:
Para tanto, foi determinado na instrução que o responsável Antônio Pereira dos Santos devia ser responsabilizado para devolução dos valores relativos aos pagamentos das bandas e artistas. Esta afirmação se compreende facilmente pelos documentos instrução peça 20, pronunciamento da subunidade peça 21, pronunciamento da unidade peça 22 e citação do responsável peça 25.
Conforme constou da citação, pela 25, quando da data da citação o valor devido ATUALIZADO era de R$96.115,26. Entretanto já na instrução de peça 30, ocorreu de forma injustificada a majoração do débito, pois onde deveria constar o valor histórico de 55.375,50, relativo à parte do valor do convênio, constou equivocadamente como valor histórico R$100.000,00, valor integral do convênio.
Vejamos: (...) 
Todavia, como consequência o voto do eminente relator e acórdão da câmara foram prolatados considerando o valor histórico equivocado de R$100.000,00, responsabilizando o embargante em valores muito acima do que teria responsabilidade.
Ante todo o exposto, pugnamos pelo recebimento acolhimento dos presentes embargos de declaração.

Adilson Alves de Araujo (185.144/OAB-MG).

Procurador Marinus Eduardo De Vries Marsico.

TCE. CONVÊNIO. MINISTÉRIO DO TURISMO. NÃO COMPROVAÇÃO DA EXECUÇÃO DO OBJETO. CONTAS IRREGULARES. DÉBITO. MULTA. EMBARGOS DE DECLARAÇÃO. CONHECIMENTO REJEIÇÃO.

TOMADA DE CONTAS ESPECIAL (TCE)

Secretaria de Controle Externo de Tomada de Contas Especial (SecexTCE).

Trata-se de embargos de declaração opostos por Antônio Pereira dos Santos contra o Acórdão 2311/2022-TCU-Primeira Câmara, que julgou irregulares suas contas, imputando-lhe débito e multa, em razão da não comprovação da execução do Convênio 1494/2009, celebrado com o Ministério do Turismo, para apoiar o evento "Réveillon Dourado de Cristália". 
O embargante alega contradição entre o valor do débito objeto de sua citação e o da dívida imputada pela decisão do Tribunal.
Conheço do recurso por preencher os requisitos atinentes à espécie.
Quanto ao mérito, os embargos devem ser rejeitados.
O voto que fundamentou o Acórdão 2311/2022-TCU-Primeira Câmara esclareceu que o responsável foi citado em duas ocasiões, a primeira pelo valor total do Convênio e a segunda pelo valor previsto para pagamento das atrações artísticas.
A instrução de peça 20, ao propor a segunda notificação, registrou que se tratava de citação complementar, a fim de especificar irregularidade não analisada na primeira instrução. 
Não foram elididas as irregularidades que motivaram o débito integral, pois ausentes documentos imprescindíveis para comprovar a execução física e financeira do objeto conveniado. Esse foi o parecer final da unidade técnica, mediante instrução de peça 30, acolhido pelo MPTCU e por este Relator.
Assim, conheço e rejeito os embargos de declaração opostos por Antônio Pereira dos Santos e voto para que o Tribunal adote e minuta de acórdão que submeto ao Colegiado.
TCU, Sala das Sessões, em 2 de agosto de 2022.
WALTON ALENCAR RODRIGUES 
Relator